【裁判字號】    91,易,3062
【裁判日期】    920721
【裁判案由】    詐欺
【裁判全文】
臺灣板橋地方法院刑事判決                        九十一年度易字第三六二號
    公  訴  人  臺灣板橋地方法院檢察署檢察官
    被      告  丁○○
    選任辯護人  吳孟鈴律師
右列被告因詐欺案件，經檢察官提起公訴 (九十年度偵字第一四五六號)，本院判
決如左：
    主  文
丁○○無罪。
    理  由
一、公訴意旨略以：被告丁○○係唯登股份有限公司（設台北三重市○○路○段六○
    九巷十六號七樓之十下稱唯登公司）負責人及同址唯有限公司（下稱唯公司
    ）實際負責人，意圖為自己不法之所有並基於概括之犯意，明知前公司已財務困
    難，且亦無付款之意思，仍自民國八十九年九月間某日起，至八十九年十一月間
    某日止，連續多次，向挺新貿易股份有限公司（設台北市○○街二六號七樓，下
    稱挺新公司）訂購紡織紗料，使挺新公司相關人員陷於錯誤，依約出貨，貨款共
    計新台幣（下同）三百二十七萬九千餘元。丁○○簽發支票支付貨款（另十月及
    十一月之貨款則拒不結帳），惟支票屆期時丁○○以財務困難要求展期，待挺新
    公司人員交付支票後，丁○○竟將發票日期塗銷，且拒不填寫新日期。因認被告
    涉犯刑法第三百三十九條第一項之詐欺取財罪嫌云云。
二、按犯罪事實應依證據認定之，無證據不得推定其犯罪事實。又不能證明被告犯罪
    者，應諭知無罪之判決，刑事訴訟法第一百五十四條、第三百零一條第一項前段
    分別定有明文。公訴人認被告涉犯右揭犯行無非以告訴人指訴、證人甲○○證述
    之情節，並有訂購單、統一發票及支票影本附卷可稽為依據。訊據被告堅決否認
    右揭犯行，辯稱：伊並未實際負責公司紡織部門，對紡織亦外行，全部交由經理
    甲○○負責，貨都是甲○○訂的，伊並不知悉，且伊每月支付廠商貨款將進一千
    萬元，其中支付給告訴人公司之貨款即有數百萬元，於八十九年八月至十二月間
    皆曾付款給告訴人公司，於八十九年十一月、十二月間唯登公司票據往來金額於
    大眾商業銀行及上海商業銀行分別達四千餘萬元、六千餘萬元，根本無債信不良
    之問題，因告訴人之貨物有瑕疵，雙方就貨款有爭議未達成協議，並非伊惡意不
    付款等語。經查：
    (1)本件告訴人所提出之訂購單十八張其中有八張是唯登公司訂的貨、另八張的訂
      購單則除唯登公司外另併列唯公司，訂購單上雖大多係由甲○○簽名，其中
      亦有被告簽名之部分，且被告每天都在看出貨之帳單，財務均係被告處理的，
      票據亦均係由被告開出等情，並據證人甲○○於本院調查時證述綦詳，而唯
      公司固以被告之妻為負責人，惟實際上係被告負責經營，此亦據被告自承在卷
      ，並經告訴人指述歷歷在卷（詳參偵查卷第三頁、本院九十二年四月二十四日
      訊問筆錄），是雖均開立唯公司之發票仍應係被告訂之貨洵無疑義，被告辯
      稱係公司經甲○○訂貨云云，固不足採信。然被告與告訴人公司交易自始至八
      十九年十二月間均陸續有支付告訴人公司貨款，於八十九年十一月、十二月間
      唯登公司票據往來金額於大眾商業銀行及上海商業銀行分別達四千餘萬元、六
      千餘萬元，亦有被告提出之銀行交易往來明細足稽，告訴代理人於本院調查時
      亦自承與唯登公司交易一直至（八十九年）十二月均有兌現是沒錯，但是與唯
      公司之交易則均未兌現等語（同上本院訊問筆錄）。被告與告訴人公司交易
      款項既均陸續有支付，於起訴書所指之訂貨時間亦仍繼續給付，其後並有票據
      往來二家銀行共高達四千餘萬元、六千餘萬元，堪信其於公訴人起訴書所指訂
      貨期間尚未陷於財務困難之情，應無疑義。
    (2)證人甲○○於本院調查時證稱：被告從頭至尾有跟五家廠商訂貨，貨款都有給
      ，只是到後來因為經營的不是很順暢，又因為原料收來有時會有部分的瑕疵，
      經營上的運作就會亂掉，出的貨品有的貨品的價格會遭客戶折價，買的原料通
      常都是一大筆，只有在染色、定型、刷毛時，才會發現問題，但是因為原料已
      經變成半成品了，通常這樣是不太能退貨，但是我們通常會找出貨的廠商來協
      商，其他的廠商也會有類似的問題，協商後通常都沒有什麼問題，但是告訴人
      這家協商都還沒協商好，就要求票據提早兌現，因為我們還要應付國外客戶，
      所以有瑕疵的貨我們也不太可能留下，不然我們對國外的客戶也會違約，我們
      的損失更大，（八十九年）十月十八日我確實有與告訴人去看貨，在土城「駿
      安公司」看一批瑕疵品，因為那時候正在刷毛，正好看到一些瑕疵品，那時候
      有裝貨出櫃沒錯，但那並不是告訴人賣我們的那批貨，且公司搬遷是為了節省
      成本，告訴人也有去被告新搬遷的地址去協商票據問題，也有去被告家裡，不
      可能找不到被告等語。參諸告訴代理人乙○○亦表示十月十八日去看一批瑕疵
      品沒錯，而如果我們出的貨有瑕疵我們通常都會主動補一些給客戶，我跟被告
      都是在三重交易，我有去高先生福和橋下的家裡，但是永和竹林路新搬遷地址
      並沒去過，十月底收到被告之貨款，票開十二月的日期，因為不符訂單約定，
      所以要求他給付現金，但被告沒有支付，通常不會限定太死，所以十月、十一
      月還有出貨，到十一月初才停止送貨，與被告公司是八十九年五月份開始交易
      ，貨款給付雖拖延一點，但都有兌現等語，且與唯登公司之交易至十二月份貨
      款仍有兌現亦據告訴代理人自承如前（同上及九十一年十一月十九日本院訊問
      筆錄），並有因原料有瑕疵之異常報告存卷可按。是被告向各家廠商訂貨既均
      有付款，與告訴人公司就唯登公司之貨款亦付至十二月，也確因原料有瑕疵與
      告訴人公司有協商，是否確如告訴人所指陳被告於訂貨之初即無付款之意思，
      即非無疑。
    (3)雖被告公司對告訴人公司（八十九年）十月、十一月之貨款未結帳，另就九月
      份之貨款開立發票日為八十九年十二月十五日，被告於取回塗銷發票日後卻有
      不願完成更正票據期日之行為，然按刑法第三百三十九條第一項之詐欺罪，必
      須行為人自始基於不法所有之意圖，以詐術使人交付財物，始能構成，所謂以
      詐術使人交付，必須被詐欺人因其詐術而陷於錯誤，若其所用方法，不能認為
      詐術，亦不致使人陷於錯誤，即不構成該罪，最高法院四十六年臺上字第二六
      ０號著有判例。至於民事債務當事人間，若有未依債務本旨履行給付之情形，
      在一般社會經驗而言，原因非一；其因不可歸責之事由無法給付，或因合法得
      對抗他造主張抗辯而拒絕給付，甚至債之關係成立後，始行惡意遲延給付，皆
      有可能，非必出於自始無意給付之詐欺犯罪一端；又刑事被告依法不負自證無
      罪之義務，故在別無積極證據之情形下，自難違反刑事訴訟法第一百五十四條
      之規定，以被告單純債務不履行之狀態，推定被告自始即有不法所有之意圖而
      施用詐術。本件被告與告訴人公司交易從八十九年五月間起至同年十月間止，
      其貨款之給付均正常，至同年十二月間止就唯登公司之交易，票據亦有兌現，
      雖告訴人先指陳被告以財務困難為由要求更改發票日等語，於本院調查時復陳
      稱：要求被告支付現金，被告沒有支付等語如前，是塗銷發票日期，顯係因告
      訴人公司之要求給付現金協商不成所致，而非如告訴人所指陳被告因財務困難
      要求展期，且告訴人於八十九年十一月所送之貨確有瑕疵，雙方並就此有協商
      之情，亦有異常報告之書面附卷足稽，雖其後就付款方式協商不成，被告對其
      後之款項拒絕給付，唯就其他部分之款項仍有幾付至十二月，被告若自始於無
      付款之意思，當不致仍繼續給付他部分之貨款給告訴人，被告所辯因告訴人要
      求付現，又有瑕疵品協商不成後因公司營運不理想始未付款等語應堪採信，揆
      諸前揭意旨顯難以被告單純債務不履行之狀態推定被告自始即有不法所有之意
      圖而施用詐術，另告訴代理人於本院調查時已指陳唯公司實際上均係被告在
      經營，證人甲○○亦就被告之妻並未參與公司紡織業務，公司搬遷是節省成本
      等情證述明確（詳參偵查卷第九十頁反面、本院九十二年四月二十四日訊問筆
      錄），告訴人請求傳訊被告之妻丙○○查證被告有無實際經營，公司大小印何
      人保管、是否實際擔任公司負責人，及查明發票是否有經唯公司憑報為進項
      稅額憑證，核無必要，本件純顯係民事債務糾葛，其行為實與詐欺之構成要件
      有別。此外，復查無其他積極證據足資證明被告犯罪，揆諸前揭說明，自應為
      被告無罪之諭知。
三、據上論斷，應依刑事訴訟法第第三百零一條第一項前段判決如主文。
中      華      民      國    九十二    年      七      月    二十一    日
                              臺灣板橋地方法院刑事第四庭
                                  法  官    徐  子  涵
右正本證明與原本無異。
如不服本判決，應於判決送達後十日內向本院提出上訴狀。
                                  書記官    彭  麗  紅
中      華      民      國      九十二      年    七    月    二十四    日


司法院資訊處製作；財團法人民間司法改革基金會備份。
